臺灣高等法院臺中分院刑事判決　　　　　民國九十四年度上易字第二七二號
　　上　訴　人　臺灣臺中地方法院檢察署檢察官
　　被　　　告　丙○○
右上訴人因被告詐欺等案件，不服臺灣臺中地方法院中華民國九十三年十一月二十二
日第一審判決（民國九十三年度易字第一四四八號，起訴案號：臺灣臺中地方法院檢
察署民國九十三年度偵續字第一二二號），提起上訴，本院判決如左：
　　主      文
上訴駁回。
　　理      由
一、公訴意旨略以：丙○○意圖為自己不法之所有，於民國（下同）九十一年三月八
    日，向乙○○佯稱缺錢花用，需借用新台幣（下同）六十五萬元，待其取得房屋
    貸款，即行還款，乙○○不疑有它，遂於當日以其所有之國泰人壽保險單質借六
    十五萬元，並交予丙○○。當天下午乙○○因事務繁忙，乃將其所有之郵局存摺
    二本及印章二枚交予丙○○，委託其代領十五萬元，詎丙○○領取後，竟意圖為
    自己不法之所有，未將提領之十五萬元交給乙○○，反而侵吞入己。事後即避不
    見面，嗣經乙○○尋獲，始於同年五月初交付面額二十萬元之客票各一紙予乙○
    ○供清償部分債務，然屆期未獲兌現，乙○○始知受騙。因認被告丙○○涉有刑
    法第三百三十九條第一項之詐欺取財及同法第三百三十五條第一項之普通侵占罪
    嫌云云。
二、按犯罪事實應依證據認定之，無證據不得認定犯罪事實，刑事訴訟法第一百五十
    四條第二項定有明文。又事實之認定，應憑證據，如未能發現相當證據，或證據
    不足以證明，自不能以推測或擬制之方法，以為裁判基礎（參見最高法院四十年
    台上字第八六號判例）。再告訴人之告訴，本以使被告受刑事訴追為目的，故其
    陳述是否與事實相符，自應調查其他證據，以資審認，苟其所為攻擊之詞，尚有
    瑕疵，則在此瑕疵未予究明以前，即不能遽採為斷罪之基礎（參見最高法院六十
    九年台上字第一五三一號判例）。另按認定犯罪事實，所憑之證據，雖不以直接
    證據為限，間接證據亦包括在內，然無論直接或間接證據，其為訴訟上之證明，
    須於通常一般之人均不致於有所懷疑，而得確信其為真實之程度者，始得據之為
    有罪之認定，倘其證明尚未達到此一程度，而有合理性懷疑之存在時，即無從為
    有罪之認定（參見最高法院七十六年台上字第四九八六號判例）。再核刑法第三
    百三十九條第一項詐欺罪之成立，以意圖為自己或第三人不法所有，以詐術使人
    將本人或第三人之物交付為要件，所謂以詐術使人交付，必須被詐欺人因其詐術
    而陷於錯誤，若其所用方法，不能認為詐術，亦不致使人陷於錯誤，即不構成該
    罪（參見最高法院亦著有四十六台上字第二六○號判例）。
三、訊據被告丙○○矢口否認有詐欺取財及侵占犯行，辯稱：伊沒有向乙○○借款六
    十五萬元，也未曾向乙○○取得六十五萬元，伊並不知道乙○○為何會如此說，
    有可能係乙○○於九十一年三月一日至三月十五日間，賭博輸了六、七十萬元，
    是否因怕被其妻究責，才如說的。另九十一年三月八日下午，乙○○委託伊去領
    的十五萬元，是由朋友范振貴載伊去領的，領完錢後，亦由范振貴再載伊拿錢去
    給乙○○，存摺、印章也有當場還給他各等語。查本件公訴人認被告前開時、地
    有向告訴人乙○○詐欺取得六十五萬元，無非是以告訴人指述，及告訴人執有被
    告傳真之建築改良物所有權狀、土地所有權狀，及另證人鍾錦明之證述為依據。
    另侵占部分，則亦係以告訴人之指訴，及證人黃清助證稱：「九十一年三月八日
    乙○○到我家打牌，當天下午四點多乙○○告訴我說他有拜託人家領錢，乙○○
    出去後我有看到丙○○開白色的車載乙○○回家，我有看到丙○○開車，當時只
    有她一個人。後來就沒有再看到丙○○來我家，當天下午五點多，乙○○載我去
    找朋友，我們六個人就一起去台中唱歌，直到凌晨才回家」各等語為依據。惟查
    ：
　、本件告訴人固持有被告傳真之建築改良物所有權狀、土地所有權狀影本。惟此
      部分業據被告陳稱其是因九二一地震後，認大樓已無法保值，而有意出售，有
      可能是告訴人得悉後，稱其是長億公司之公關，認識的人較多，可為仲介出售
      ，所以才交給他的，已不記得有這件事等語。查本件告訴人與被告原為十幾年
      之朋友，且係前台中縣后里鄉公所同事，則告訴人對於被告之經濟狀況略為知
      詳，如其有借款給被告，誠難即認必係被告施用詐術而為之。況且本件告訴人
      取得上開傳真之建築改良物所有權狀、土地所有權狀影本，是在告訴人所指：
      「九十一年三月八日借款後一星期，因為伊跟她要十五萬元，她才傳真給伊的
      」情況下。此並業據告訴人於九十三年五月十九日檢察官偵查中所陳明，核查
      苟被告係傳真上開權狀為取信告訴人，理應於借款之初交給，何於事後要債時
      才傳給？顯見本件告訴人取得上開傳真之建築改良物所有權狀、土地所有權狀
      影本，與本件借貸款項事件應屬無涉。
　、本件告訴人同意借款給被告之款項，依其所訴為六十五萬元，其金額非少數，
      核一般社會交易習慣，告訴人理應會要求被告給予票據或書立借據以證明借款
      及便利追償，而告訴人於本件卻無任何書據可憑，殊有違常情。自不能僅憑告
      訴人之指訴，即認被告有詐借取得該六十五萬元之事實。
　、證人鍾錦明於九十三年五月三十一日檢察官偵查中固證稱：「九十一年三月八
      日伊與乙○○約好要去月眉育樂世界玩，伊等約在豐原市國泰人壽公司門口，
      他說他要去領錢，伊在門口等他，他領完用一個牛皮紙袋放著，伊跟他到丙○
      ○家門口，伊也下車，伊看到乙○○把從國泰公司拿出來的紙袋，在門口交給
      丙○○，丙○○有說如果房子貸款出來，錢要交給乙○○」等語。惟其於檢察
      官詢問：被告係住何種房子時，卻答稱「忘了」；於檢察官詢問：有無與乙○
      ○一起到國泰公司裡面領錢時，亦答稱：「沒有」等語。苟其有到過被告住處
      ，則其對被告所住房子當稍可知其一、二，何以未能略為證述？又其並未與告
      訴人一起進入國泰公司領錢，又如何確定告訴人交給被告之紙袋所裝者為該六
      十五萬元？顯見證人鍾錦明之證詞尚有瑕疵。
　、證人范振貴、涂清貴、謝肇平、王淇梓等人亦於原審法院審理中，到庭分別結
      證稱：被告與告訴人及其等，於九十一年八月一日、八日、九日、十五日或該
      期間不詳日期，確有多次在一起賭博，告訴人並有輸錢六、七十萬元，其間被
      告與告訴人二人並未談及有何金錢糾葛之事等情。則告訴人以當時賭博輸錢經
      濟拮据之狀況，其向國泰人壽公司以保險單質借六十五萬元，是否有即行交借
      給被告，應屬可疑。且本件告訴人於九十三年四月六日之再議聲請狀亦一再陳
      明其與被告二人原屬普通朋友，嗣後因選舉關係而往來日益密切，本件借款當
      時雙方已非泛泛之交。即或被告有向告訴人借款，以當時二人之認識交往情形
      ，其同意借款給被告，亦顯非必因被告向告訴人訛稱缺款花用；並以事後告訴
      人因催款後取得由被告傳真之建築改良物所有權狀、土地所有權狀影本，亦難
      即認定告訴人有因此陷於錯誤而貸借被告六十五萬元，並遽指被告有詐欺取財
      犯行。另公訴意旨所指被告於九十一年五月初交付面額二十萬元之客票各一紙
      予乙○○供清償部分債務，然屆期未獲兌現云云。此部分被告雖稱其交付支票
      給告訴人係要託告訴人調現等語，被告此部分之抗辯是否實在，固有可議，惟
      其交付支票清償債務，而未能兌現，則係另一民事糾葛，應循民事訴訟解決，
      非可遽認被告有票據債務尚未清償，即為詐欺取財。
　、另被告於九十一年三月八日下午四、五時間，因告訴人連續四、五通電話，聯
      絡正在上班之被告謂：伊正在后里鄉○○路一○○巷四五號打十三張紙牌，急
      需要現款，央請幫忙至鄉公所對面郵局提款等語，當時即由被告請證人范振貴
      駕駛被告之汽車前往向告訴人取得存摺、印章後，范振貴即原車開往后里郵局
      ，由被告下車前往郵局領得十五萬元，隨即折回連同存摺、印章及現款交給告
      訴人等情，此已據被告於偵、審中迭陳甚詳，且核與證人范振貴於偵、審中結
      證情節相符，被告既係因告訴人臨時需款受託領款應急，則被告應不致置告訴
      人於賭博處所等錢於不顧，告訴人亦斷無可能任令被告攜款他往而不立即催討
      該筆十五萬元。另證人黃清助於檢察官偵查中證稱：「九十一年三月八日乙○
      ○到伊家打牌，當天下午四點多乙○○告訴伊說他有拜託人家領錢，乙○○出
      去後我有看到丙○○開白色的車載乙○○回家，伊有看到丙○○開車，當時只
      有她一個人。後來就沒有再看到丙○○來伊家，當天下午五點多，乙○○載伊
      去找朋友，伊等六個人就一起去台中唱歌，直到凌晨才回家。」各等語。衡諸
      當時黃清助及告訴人等，均係在黃清助家賭博，依常情賭博場所必在屋內隱密
      房間，告訴人偶而出門一下，證人黃清助未必會跟出，而范振貴又未下車，則
      黃清助上開證述其只見過丙○○一次及見到丙○○未見到范振貴，未必即為事
      實經過之全貌，自亦不能據而為被告不利之認定。再核告訴人對於其即時取得
      被告交回之郵局存摺、印章之事實均無爭執，而以告訴人當時需款孔急之程度
      ，實無可能容認被告僅交回告訴人郵局存摺、印章而無交付現款之理？另再參
      諸上開參與賭博之證人范振貴、涂清貴、謝肇平、王淇梓等人之證述，被告與
      告訴人及其等，於九十一年八月九日、十五日，尚有在一起賭博，其間二人並
      未談及有何金錢糾葛之事等情。苟被告有侵占告訴人所託領之十五萬元，衡情
      告訴人亦應會對被告理論，何能無爭執？
四、綜上，依公訴人前揭之各項論據，均不能證明被告有何詐欺或侵占告訴人財物之
    情事。此外復查無其他確切證據，足以證明被告有起訴事實所指訴之犯行，本件
    要屬犯罪不能證明，依首開說明，原判決為被告無罪之判決，經核並無不合，上
    訴意旨，仍執陳詞，指摘原判決不當，非有理由，應予駁回。
五、據上論斷，應依刑事訴訟法第三百六十八條，判決如主文。
本案經檢察官甲○○到庭執行職務。
中      華      民      國　    九十四     年     四      月    十三　　日
　　　　　　　　　　　　　　　　臺灣高等法院臺中分院刑事第六庭
　　　　　　　　　　　　　　　　　　　審判長法　官　李  文  雄
　　　　　　　　　　　　　　　　　　　　　　法　官　劉　連　星
　　　　　　　　　　　　　　　　　　　　　　法  官　陳　嘉　雄
右正本證明與原本無異。
不得上訴。
　　　　　　　　　　　　　　　　　　　　　　書記官  陳  信  和
中      華      民      國　    九十四     年     四      月    十四　　日
                                                                        Ｒ
